臺灣臺南地方法院刑事判決　　　　　　　　　　　　　九十三年度交訴字第九六號
　　公　訴　人　臺灣臺南地方法院檢察署檢察官
　　被　　　告　乙○○
右列被告因過失致死案件，經檢察官提起公訴（九十三年度偵字第五八六一號），本
院判決如左：
    主  文
乙○○從事業務之人，因業務上之過失致人於死，處有期徒刑陸月，如易科罰金，以
參佰元折算壹日。
    事  實
一、乙○○考領有大貨車駕駛執照，其係從事磁磚業務，平素以駕駛車牌號碼ＭＫ─
    四三八九號自小貨車載運磁磚工作所需工具，駕駛為其附隨業務，為從事業務之
    人。於民國九十三年四月十七日晚上七時三十分許，乙○○在高雄為磁磚工作完
    畢後，駕駛車牌號碼ＭＫ─四三八九號自小貨車，欲返回嘉義住處，而沿台南縣
    鹽水鎮○○路內側快車道由東向西方向行駛，途經忠孝路與信義路口時，本應注
    意汽車行駛時，駕駛人應注意車前狀況，並隨時採取必要之安全措施，以避免危
    險之發生，而依當時之天候晴、縣道、路面乾燥、無缺陷、亦無障礙物，夜間有
    照明路段、視距良好，並無不能注意之情事，詎乙○○應注意、能注意，竟疏於
    注意車前動態。適有考領有重機車駕駛執照之殷如賢，於飲酒後血液中酒精濃度
    為三○八ｍｇ＼ｄＬ，騎乘車牌號碼Ｊ六八─四○○號重機車，沿台南縣鹽水鎮
    ○○路由西往東方向騎駛至該路口，原應注意汽車駕駛人飲酒後其血液中酒精濃
    度超過百分之○‧○五以上者，不得駕車，汽車行駛至交岔路口，左轉彎時應距
    交岔路口三十公尺前顯示方向燈或手勢，行至交岔路口中心處左轉，並不得占用
    來車道搶先左轉，及轉彎車應讓直行車先行，並依當時情形，客觀上亦無不能注
    意之情事，其能注意竟亦疏於注意酒後騎乘機車行至該處，且未至交岔路口中心
    處、及疏未注意轉彎車應讓直行車先行，即貿然搶先左轉，乙○○見狀煞避不及
    ，致自小貨車車頭處撞擊殷如賢所騎乘機車之右側車身，殷如賢人車倒地，受有
    「頭胸腹撞傷骨折」等傷害，雖經送醫急救，仍因「顱內出血併低血容積休克」
    ，延至九十三年四月十七日晚上八時三十分不治死亡。車禍事故發生後，經台南
    縣警察局新營分局員警到場處理，在警員尚不知何人為肇事車輛之駕駛人前，乙
    ○○主動表示其為駕駛人並自首犯行，接受裁判。
二、案經台灣台南地方法院檢察署檢察官據報相驗後自動檢舉偵查起訴。
    理  由
一、訊據被告乙○○對於右揭時、地駕車肇事，致被害人殷如賢受有前開傷害，經送
    醫急救後，延至九十三年四月十七日晚上八時三十分不治死亡等事實供承不諱，
    惟矢口否認有何過失致死犯行，辯稱：伊駕車行駛過該路口時，因被害人殷如賢
    未打方向燈，並突然由忠孝路左轉彎欲進入信義路，伊來不及反應，因而發生本
    件車禍，故伊並無過失云云。惟查：
  (一)被告確有於九十三年四月十七日晚上七時三十分許，駕駛車牌號碼ＭＫ─四三八
    九號自小貨車，沿台南縣鹽水鎮○○路內側快車道由東向西方向行駛，途經忠孝
    路與信義路口時，與被害人機車發生車禍事故，造成被害人殷如賢受有前開傷害
    ，經送醫急救後，仍不治死亡等事實，業據被告於警訊、偵查及本院審理時供承
    不諱，並有道路交通事故現場圖、道路交通事故調查報告表(一)、(二)、及道路交通
    事故照片十二張等附卷可稽。而被害人殷如賢確係因本件交通事故，受有前開傷
    害，經送醫急救後，仍不治死亡，業經台灣台南地方法院檢察官督同法醫師相驗
    明確，並製有相驗屍體證明書、驗斷書及勘驗筆錄在卷足憑。又被害人殷如賢於
    事故發生後，經送台南縣新營市營新醫院急救，並為抽血檢測，其血液中酒精濃
    度為三○八ｍｇ＼ｄＬ，亦有營新醫院血液生化檢查檢驗報告單一紙在卷足憑。
    是此部分之事實，堪信為真實。
  (二)按汽車行駛時，駕駛人應注意車前狀況，並隨時採取必要之安全措施，道路交通
    安全規則第九十四條第三項定有明文。經查，被告辯稱：伊行經該路口時燈號為
    綠燈，當時有看到被害人的機車約在十幾公尺前，沿對向的內車道行駛過來，但
    伊並不知被害人是要左轉，待伊行駛過該路口時因被害人突然左轉，反應不及而
    撞上云云。復本件肇事路段之地面（即台南縣鹽水鎮○○路內側快車道）並無劃
    設「禁行機車」，路口亦未設立有「二段式左轉」之標誌，有台南縣警察局新營
    分局九十三年九月二十二日南縣營警三字第○九三○○一五九三九號函暨所附現
    場日間照片四張在卷可按。據此，被告駕車行經肇事路口前，已見被害人機車沿
    對向即忠孝路「內側車道」由西往東方向駛來，「有可能」欲為左轉彎，並此時
    已係晚上七時三十分許，視線較不佳，反應時間較長，又係剛經過十字路口，隨
    時有轉彎車輛，被告理應減速或為其他必要之安全措施，準備隨時煞停，以避免
    被害人左轉彎時可能發生之危險，且依當時情形，又無不能注意之情形，竟疏未
    注意車前動態，亦未減速或採取必要之安全措施，仍以時速約六十公里之速度（
    被告自承，並與道路交通事故現場圖所示符合，且與成功大學九十三年十一月十
    五日成大理院字第○九三○○○六六六七號函之估算結果無違背，可以採信），
    貿然通過該路口，始造成對被害人貿然搶先左轉，無法及時反應，因而肇事導致
    被害人死亡；是被告就本件車禍事故，確有未注意車前狀況之過失甚明。從而，
    被告辯稱：本件車禍事故係因被害人突然左轉彎所致，伊並無過失云云，顯係事
    後卸責之詞，不足採信。復按汽車駕駛人飲酒後其血液中酒精濃度超過百分之○
    ‧○五以上者，不得駕車；汽車行駛至交岔路口，左轉彎時應距交岔路口三十公
    尺前顯示方向燈或手勢，行至交岔路口中心處左轉，並不得占用來車道搶先左轉
    ，及轉彎車應讓直行車先行；道路交通安全規則第一百十四條第二款、及第一百
    零二條第一項第四款、第六款亦分別定有明文。被害人殷如賢於飲酒後血液中酒
    精濃度為三○八ｍｇ＼ｄＬ之情形下，仍貿然騎乘機車，又未至交岔路口中心處
    、及疏於注意轉彎車應讓直行車先行，即貿然搶先左轉。是被告及被害人殷如賢
    本身均有違前開規定之注意義務，其二人均顯有過失甚明。又本件經送請台灣省
    台南區車輛行車事故鑑定委員會及台灣省車輛行車事故覆議鑑定委員會鑑定結果
    均認為：「被害人殷如賢血液酒精濃度測定超過標準駕駛重機車，未依規定左轉
    ，轉彎車未讓直行車先行，為肇事主因。被告駕駛小客貨車，未注意中前狀況，
    為肇事次因」，此有台灣省台南區車輛行車輛行車事故鑑定委員會九十三年五月
    二十一日南鑑字第九三○六八四號函暨所附鑑定意見書、及台灣省車輛行車事故
    覆議鑑定委員會九十三年八月二十三日府覆議字第九三一○八六五號函在卷足憑
    。是被告未遵守交通規則，隨時注意車前動態，並無信賴保護原則之適用。而被
    害人確因本件車禍受有「頭胸腹撞傷骨折」等傷害，雖經送醫急救，仍因「顱內
    出血併低血容積休克」，延至九十三年四月十七日晚上八時三十分不治死亡，已
    如前述，是被害人既因本件車禍而死亡，與被告之過失行為間並有相當因果關係
    。綜上所述，本件事證明確，被告上開過失致死犯行，已堪認定。至被害人殷如
    賢雖亦疏未注意酒後騎乘機車，及未依規定左轉彎，並轉彎車未讓直行車先行，
    足認就本件車禍事故之發生亦有過失，然本件車禍既係被告之過失併合而發生，
    是被告前開過失之責究未能據此解免，附此說明。
二、查被告乙○○為從事磁磚工作者，以駕駛車牌號碼ＭＫ─四三八九號自小貨車載
    運磁磚工作所需工具，駕駛為其附隨業務，為從事業務之人，業據其供述在卷，
    核其所為，係犯刑法第二百七十六條第二項從事業務之人，因業務上之過失致人
    於死罪。公訴意旨漏未斟酌被告係從事駕駛業務之人，而認被告僅係犯同法第二
    百七十六條第一項之普通過失致人於死罪，經核容非適當，惟其基本社會事實同
    一，爰依法變更起訴法條，併予敘明。被告於肇事後犯罪未被發覺前，即向現場
    處理警員坦承肇事而自首，有台南縣警察局新營分局道路交通事故肇事人自首情
    形紀錄表一紙在卷足憑，係對於未經發覺之犯罪自首而接受裁判，應依刑法第六
    十二條前段規定減輕其刑。爰審酌被告之品行，未注意相關交通安全之規定，終
    至肇事致人於死，造成無可挽救之遺憾，並使被害人家屬痛失至親，惟本件車禍
    肇事主因係被害人酒後、未依規定左轉彎、及轉彎車未讓直行車先行所致，被告
    之過失程度較輕，因和解金額無法達成共識，迄今尚未與被害人家屬達成民事和
    解，及犯後態度等一切情狀，量處如主文所示之刑，並諭知易科罰金之折算標準
    ，以資懲儆。
據上論斷，應依刑事訴訟法第二百九十九條第一項前段、第三百條，刑法第二百七十
六條第二項、第六十二條前段、第四十一條第一項前段，罰金罰鍰提高標準條例第一
條前段、第二條，判決如主文。
本案經檢察官甲○○到庭執行職務。
中      華      民      國        九十四    年      一    月      六    日
                                  臺灣臺南地方法院交通法庭
                                      審判長法  官  宋明中
                                            法  官  王慧娟
                                            法  官  洪榮家
右正本證明與原本無異。
如不服本判決，應於判決送達後十日內，向本院提出上訴狀（應附繕本）。
                                            書記官  陳志德
中      華      民      國        九十四    年      一    月      七    日
附錄本案論罪科刑法條全文：
刑法二百七十六條第二項
  從事業務之人，因業務上之犯前項之罪者，處五年以下有期徒刑或拘役，得併科三
  千元以下罰金。
